臺灣桃園地方法院刑事判決
108年度審訴字第1657號
公  訴  人  臺灣桃園地方檢察署檢察官
被      告  竺宇𥠼 



選任辯護人  王聖傑律師
            蔡閔涵律師
上列被告因為違反毒品危害防制條例案件，經檢察官提起公訴（
108年度毒偵字第2654號），本院判決如下：
    主  文
甲○○○施用第一級毒品，處有期徒刑玖月。
扣案第一級毒品海洛因壹包（驗餘毛重零點柒伍公克）沒收銷燬
。
    事  實
一、甲○○○明知海洛因、甲基安非他命屬毒品危害防制條例第2條
    第2項第1款、第2款所定之第一、二級毒品，不得施用、持
    有，仍基於同時施用第一、二級毒品海洛因及甲基安非他命
    之犯意，於民國108年5月1日晚間10時55分許為警採集尿液
    起回溯26小時內某時，在臺灣地區不詳地點，以將海洛因與
    甲基安非他命一同加入香菸之方式，同時施用第一級毒品海
    洛因及第二級毒品甲基安非他命1次。嗣警方於108年5月1日
    下午1時10分許於澎湖縣○○市○○路000號拘提被告到案，並於
    同日晚間8時10分持搜索票至甲○○○位於桃園市○○區○○路000
    巷00號4樓居處執行搜索，當場扣得其用餘之第一級毒品海
    洛因1包（驗餘毛重0.75公克），始查悉上情。
三、案經桃園市政府警察局刑事警察大隊報告臺灣桃園地方檢察
    署檢察官偵查起訴。
    理  由
壹、證據能力部分：
一、按「有人住居或看守之住宅或其他處所，不得於夜間入內搜
    索或扣押。但經住居人、看守人或可為其代表之人承諾或有
    急迫之情形者，不在此限」，刑事訴訟法第146條第1項定有
    明文。本件被告以員警於108年5月1日晚上8時10分起至同日
    8時45分止，對被告位於桃園市○○區○○路000巷00號4樓之居
    處進行搜索違反夜間搜索之規定，認所製作之搜索扣押筆錄
    、扣押物品目錄表、扣押物品收據應無證據能力云云。惟查
    ，本件係承辦員警持臺灣桃園地方檢察署檢察官所核發之拘
    票，於108年5月1日下午1時10分許，於澎湖縣○○市○○路000
    號拘提被告到案，此有卷內臺灣桃園地方檢察署檢察官所核
    發之拘票影本在卷可稽(見毒偵卷第17頁)，因拘提地點係屬
    外島地區，是以到達桃園市○○區○○路000巷00號4樓之搜索地
    點，已為同日晚間8時許，此交通往返時間符合一般常情，
    並無惡意延誤之情；又本件員警所持本院核發之搜索票，其
    搜索期間為108年4月29日凌晨0時起至同年5月1日晚間12時
    止，此有卷內本院搜索票影本在卷可稽(見毒偵卷第18頁)，
    是本件依拘提、搜索之實際執行狀況，待員警拘提被告到案
    並前往搜索地點而得以搜索之時間，已為108年5月1日晚間8
    時，距離本件搜索票之執行期限僅剩餘約4小時之時間，已
    無從等待至翌日白天始為搜索；又考量偵辦違反毒品危害防
    制條例及組織犯罪條例等犯罪之刑案偵辦實務，嫌犯為躲避
    警方追查，將採取各項隱避作法降低被查獲之機率，一旦遭
    警查察時，藉機湮滅事證均屬常見之事，警方查緝此類犯罪
    ，遇有急迫情事，即須掌握時機，採取強制作為，俾免嫌犯
    有逃匿、滅證之機會，而本案警方已於外島拘提被告到案，
    如未掌握搜索時機，被告將可能湮滅其涉案相關證據，客觀
    上確有急迫情事；又本院於準備程序時勘驗搜索錄影光碟，
    可見員警於進入上開搜索地點時，依法出示搜索票並告以要
    旨，並向被告確認身分及搜索地址，被告皆如實回應，雖被
    告確有腳傷，但並未表達拒絕夜間搜索之情，而本件員警執
    行搜索既符合上開規定但書中所謂「急迫情形」，其夜間搜
    索應屬合法；又被告另辯稱：本件員警係以不合法之證人證
    述內容向檢察官聲請核發拘票及向法院聲請搜索票，此程序
    不合法云云，然此僅係被告片面之詞，卷內並無資料顯示員
    警有惡意影響檢察官及法院判斷之情，是此節要無可採。綜
    上，本件搜索扣押筆錄、扣押物品目錄表、扣押物品收據應
    認有證據能力。
二、次按「司法警察官或司法警察詢問犯罪嫌疑人，不得於夜間
    行之。但有左列情形之一者，不在此限︰一、經受詢問人明
    示同意者。二、於夜間經拘提或逮捕到場而查驗其人有無錯
    誤者。三、經檢察官或法官許可者。四、有急迫之情形者。
    」刑事訴訟法第100條之3第1項定有明文，依其立法意旨，
    係因「夜間乃休息之時間，為尊重人權及保障程序之合法性
    ，並避免疲勞詢問，爰增訂本條，規定司法警察官或司法警
    察原則上不得於夜間詢問犯罪嫌疑人，但為配合實際狀況，
    如受詢問人明示同意者，則不在此限，以資兼顧。」經查，
    員警於108年5月1日晚間11時10分至同年月2日凌晨1時許對
    被告製作警詢筆錄，於訊問過程中有詢問被告「現在時間為
    夜間，你是否要接受警方詢問？你精神狀況是否可以製作警
    詢筆錄並清楚表達自己的意思？」被告回答「我可以接受警
    方詢問，精神狀況沒問題且能清楚表達我自己的意思。」此
    有卷內警詢筆錄在卷可稽(見毒偵卷第5頁)；又本院於109年
    6月29日準備程序中，當庭勘驗警詢光碟，勘驗結果為「警
    詢過程有全程錄音錄影，被告精神狀況良好表情並無明顯痛
    苦，員警以一問一答方式進行訊問，被告回答過程中語氣平
    順，並無見有受脅迫等非任意陳述之情形，警詢筆錄與勘驗
    結果相較大致相符，並無虛偽不實之記載」，此亦有本院準
    備程序中之勘驗筆錄在卷可稽(見本院卷一第164頁至165頁)
    ，是被告確有同意員警進行夜間訊問，揆諸上開規定，其警
    詢筆錄應有證據能力。
三、再按檢察事務官、司法警察官或司法警察因調查犯罪情形及
    蒐集證據之必要，對於經拘提或逮捕到案之犯罪嫌疑人或被
    告，得違反犯罪嫌疑人或被告之意思，採取其指紋、掌紋、
    腳印，予以照相、測量身高或類似之行為；有相當理由認為
    採取毛髮、唾液、尿液、聲調或吐氣得作為犯罪之證據時，
    並得採取之，刑事訴訟法第205條之2亦有明文。而刑事訴訟
    法第205條之2之立法意旨，乃在偵查階段若非於拘提或逮捕
    到案之時即為該條所規定之採集行為，將無從有效獲得證據
    資料，有礙於國家刑罰權之實現，故賦與警察不須令狀或許
    可，即得干預、侵害被告身體之特例。惟身體檢查處分，係
    干預身體不受侵犯及匿名、隱私權利之強制處分，適用上自
    應從嚴。其於干預被告身體外部之情形，須具備因調查犯罪
    情形及蒐集證據之必要性；於干預身體內部之時，則以有相
    當理由為必要。此等必要性或相當理由之判斷，須就犯罪嫌
    疑程度、犯罪態樣、所涉案件之輕重、證據之價值及重要性
    ，如不及時採取，有無立證上困難，暨有無其他替代方法存
    在之取得必要性，所採取者是否作為本案證據，暨犯罪嫌疑
    人或被告不利益之程度等一切情狀，予以綜合權衡；於執行
    採證行為時，就採證目的及採證證據之選擇，應符合比例原
    則，並以侵害最小之手段為之（最高法院100年度台上字第3
    292號刑事判決要旨參照）。本件員警持臺灣桃園地方檢察
    署檢察官所核發之拘票拘提被告到案，並合法執行搜索，已
    如前述，是員警依上開規定本得違反被告意願採集被告之尿
    液；然本件員警仍於偵訊過程中徵詢被告之意見，並徵得被
    告同意後，由被告自行排放尿液後，並當被告之面封緘，此
    有其警詢筆錄內容在卷可稽(見毒偵卷第7頁)，是員警所採
    取者已為採證行為之最小侵害手段。綜上，本件採尿程序並
    無違法，被告抗辯並非基於真摯同意而採尿，並無足採，是
    本件卷內桃園市政府警察局刑事警察大隊被採尿人尿液暨毒
    品真實姓名與編號對照表、台灣檢驗科技股份有限公司檢體
    編號108偵-0569號濫用藥物檢驗報告，皆有證據能力。至辯
    護人於審理時表示：本件原為偵辦恐嚇取財等犯行，而非毒
    品案件，員警利用違法程序強迫被告搜索、夜間訊問、驗尿
    ，應排除尿液檢驗報告之證據能力云云。然查，本件員警所
    持有本院所核發之搜索票，於「應扣押物」欄位，係記載「
    1、有關違反刑法恐嚇取財罪之相關贓、證物。2、有關組織
    犯罪之成員名冊、幫派服飾、誓詞、旗幟等相關贓、證物。
    3、有關違反毒品危害防制條例等相關贓、證物。」此有卷
    內上開搜索票影本在卷可稽；又依卷內警詢筆錄，員警告以
    被告之罪名中即包含「毒品」之部分，是本件被告違反毒品
    危害防制條例部分本即包含在本案搜索票所核准應扣押之物
    之範圍，員警並無辯護人所述假他案之名偵辦毒品犯罪之情
    況，又本案搜索及訊問程序符合法令，已如前述，是辯護意
    旨所主張之內容要無足採。
四、末查，本院後述所引用之其餘非供述證據，經本院依法當庭
    提示令其辨認，復無證據足證係公務員違背法定程序所取得
    ，且當事人亦未表示反對意見，而為證明本案犯罪事實所必
    要，亦得作為本案證據。
貳、認定犯罪事實所憑之證據及理由：
一、訊據被告甲○○○於警詢及偵查中坦承犯行，惟於本院審理時
    矢口否認有何施用毒品之犯行，辯稱：我沒有施用毒品，當
    天我腳斷掉，回民宿時他們有提供我吃藥，我懷疑是民宿提
    供給我吃的藥有問題，警詢跟偵訊中我說的都是亂講的云云
    。經查：
（一）被告於108年5月1日晚間10時55分許為警採集尿液起回溯2
      6小時內某時，施用第一級毒品海洛因及第二級毒品甲基
      安非他命之情，業據其於警詢及偵查中坦承不諱(見毒偵
      卷第6頁、第33頁)，並有桃園市政府警察局刑事警察大隊
      被採尿人尿液暨毒品真實姓名與編號對照表、台灣檢驗科
      技股份有限公司檢體編號108偵-0569號濫用藥物檢驗報告
      (見毒偵卷第23頁、第57頁)、法務部調查局濫用藥物實驗
      室108年7月1日調科壹字第10823013350號鑑定書（見毒偵
      卷第60頁）、臺灣桃園地方法院108年度聲搜字第367號搜
      索票、桃園市政府警察局刑事警察大隊搜索扣押筆錄、扣
      押物品目錄表、扣押物品收據、現場照片6張(見毒偵卷第
      18頁至21頁、第25頁至27頁)、本院勘驗搜索錄影光碟及
      搜索現場畫面截圖42張(見本院卷一第192頁至215頁)及扣
      案之海洛因1包（驗餘毛重0.75公克）在卷可佐。
（二）被告於審理時雖辯稱並未施用海洛因及甲基安非他命，並
      稱懷疑民宿給予之藥物有問題云云，然審酌民宿之人員與
      被告僅為普通消費關係，與被告本不相識，並無恩怨及仇
      隙，並無動機提供不明藥物以陷被告於罪；且民宿人員無
      從得知本案員警將於108年5月1日對被告執行拘提，自亦
      無從於員警執行拘提前事先提供被告不明藥物供被告使用
      ，被告所辯顯與常情極端不符。又被告於警詢時坦承有施
      用第一級毒品海洛因及第二級毒品甲基安非他命，並詳為
      供述其施用之頻率、方式及毒品來源、交易方式，於偵訊
      中亦對施用毒品犯行坦承不諱，然其於審理時否認犯行，
      卻對為何於警詢及偵查中承認施用毒品一節無法合理交代
      ，僅泛稱：我也不知道我當時為何會說這個云云(見本院
      卷一第165頁)，審酌被告於警詢中所述之情節具體，難以
      憑空杜撰，且被告於警詢及偵訊之期間皆有腳傷在身，如
      非陳述客觀真實，實難想像其一邊承受身體不適一邊思索
      陳述不實之情節；且本案經員警依法搜索及採驗被告尿液
      後，確實於被告住處扣得白色粉末1包，經鑑驗含有海洛
      因成分，且被告之尿液依法送驗後亦檢驗出甲基安非他命
      及嗎啡陽性反應，此有卷內扣押物品目錄表及灣檢驗科技
      股份有限公司檢體編號108偵-0569號濫用藥物檢驗報告、
      法務部調查局濫用藥物實驗室108年7月1日調科壹字第108
      23013350號鑑定書(見毒偵卷第21頁、第54頁、第60頁)在
      卷可稽，堪認被告於警詢及偵訊中所述內容與客觀真實較
      為相符，被告於審理中之辯解顯難採信。
（三）又被告於警詢、偵訊中均供稱係以將海洛因、甲基安非他
      命摻入香菸方式同時施用，是被告就本案所為是否係分別
      施用海洛因、甲基安非他命，顯有疑義，在無其他證據足
      以佐證被告係分別施用海洛因、甲基安非他命之情況下，
      本於罪疑有利於被告認定之原則，本院認被告係同時施用
      海洛因、甲基安非他命，起訴書認被告是分別施用海洛因
      、甲基安非他命，容有誤會。本案事證明確，被告犯行已
      堪認定，應依法論罪科刑。
二、論罪科刑
（一）被告行為後，毒品危害防制條例第20條第3項於109年1月1
      5日修正公布，並於同年7月15日生效施行。而修正前之20
      條第3項規定為「依前項規定為觀察、勒戒或強制戒治執
      行完畢釋放後，5年後再犯第10條之罪者，適用本條前二
      項之規定。」修正後之該條規定則為「依前項規定為觀察
      、勒戒或強制戒治執行完畢釋放後，3年後再犯第10條之
      罪者，適用前二項之規定」，可知修法後係將原規定之於
      觀察、勒戒或強制戒治執行完畢釋放後，若5年內再犯施
      用毒品罪，即應追訴處罰之規定，縮短為3年，惟此屬訴
      追之要件，核屬程序事項之變更，依108年12月17日修正
      毒品危害防制條例之條文施行前所犯第10條之罪之案件，
      於109年7月15日施行後，審判中之案件，由法院或少年法
      院（地方法院少年法庭）依修正後規定處理之，108年12
      月17日新修正之毒品危害防制條例第35條之1定有明文，
      是應逕行適用裁判時之規定。經查，被告前因施用毒品案
      件，經臺灣基隆地方法院以104年度毒聲字第150號裁定送
      觀察、勒戒後，認無繼續施用之傾向，於105年8月25日釋
      放出所，未滿3年即再犯本案施用毒品案件，有臺灣高等
      法院被告前案紀錄表在卷可稽，是被告本案施用毒品犯行
      ，核屬3年內再犯，自應依毒品危害防制條例第20條第3項
      之規定予以追訴、處罰，合先敘明。
（二）核被告所為，係犯毒品危害防制條例第10條第1項、第2項
      之施用第一、二級毒品罪；其持有海洛因及甲基安非他命
      進而施用，該持有之低度行為，為施用之高度行為所吸收
      ，不另論罪。被告以一行為同時施用第一、二級毒品，為
      想像競合犯，應依刑法第55條規定，從一重之施用第一級
      毒品罪處斷，公訴意旨認應分論併罰，容有誤會，已如上
      述，附此敘明。
（三）爰以行為人之責任為基礎，審酌被告前經觀察、勒戒後，
      猶未戒除施用毒品，復為本案施用第一、二級毒品之犯行
      ，所為應予非難；併兼衡本案行為所生危害、犯罪之動機
      、目的、智識程度、生活狀況、素行暨其犯後態度等一切
      情狀，量處如主文所示之刑。
三、扣案之海洛因1包（驗餘毛重0.75公克），經送驗結果呈海
    洛因陽性反應，有法務部調查局濫用藥物實驗室108年7月1
    日調科壹字第10823013350號鑑定書附卷為據（見毒偵卷第6
    0頁），係被告施用本案海洛因所剩餘，應依毒品危害防制
    條例第18條第1項前段規定為沒收銷燬之宣告，另包裝毒品
    之包裝袋難與毒品完全析離，應視為毒品之一部，併同沒收
    銷燬，至於送鑑耗損部分，既已滅失，自無庸為沒收銷燬之
    宣告。
四、末查，被告於準備程序中陳稱要調查「鄧姓長官」，於審理
    時陳稱要聲請就扣案之海洛因1包聲請鑑定指紋及調取當時
    腳傷之病歷。就調查「鄧姓長官」部分，被告並未提供該人
    之確切姓名及職務單位，審酌本案卷內資料亦未見任何「鄧
    」姓員警參與其中，實無從傳喚到庭作證；就鑑驗指紋部分
    ，因本件被告所成立之罪名為施用第一級毒品海洛因罪，本
    院所依憑之證據業如上述，並非僅有上開扣案之海洛因1包
    ，是上開海洛因包裝袋上是否有被告或他人之指紋，僅能證
    明上開海洛因是否尚有他人經手或碰觸，於被告成立上開罪
    名並無影響；至調取病歷部分，被告於本案執行拘提、搜索
    、訊問時雖有腳傷，然其於搜索及訊問過程中皆意識清楚並
    能清楚理解程序之意義而為相關應答，此亦經本院勘驗搜索
    光碟及警詢光碟確認無誤，爰認定上開證據並無調查之必要
    ，爰駁回被告調查證據之聲請，附此敘明。
據上論斷，應依刑事訴訟法第299條第1項前段（本案採判決精簡
原則，僅引述程序法條），判決如主文。
本案經檢察官楊尉汶、林欣怡、賴怡伶到庭執行職務。
中　　華　　民　　國　　111 　年　　5 　　月　　25　　日
                  刑事審查庭  審判長法  官  劉美香
                                    法  官  李雅雯
                                    法  官  高上茹  
以上正本證明與原本無異。
如不服本判決應於收受判決後20日內向本院提出上訴書狀，並應
敘述具體理由；其未敘述上訴理由者，應於上訴期間屆滿後20日
內向本院補提理由書（均須按他造當事人之人數附繕本）「切勿
逕送上級法院」。
                                    書記官  涂頴君
中　　華　　民　　國　　111 　年　　5 　　月　　25　　日
附錄本判決論罪法條全文：
毒品危害防制條例第10條
施用第一級毒品者，處 6 月以上 5 年以下有期徒刑。
施用第二級毒品者，處 3 年以下有期徒刑。